【裁判字號】    95,交聲,976
【裁判日期】    951229
【裁判案由】    聲明異議
【裁判全文】
臺灣臺南地方法院交通事件裁定         95年度交聲字第976號
移送機關    交通部公路總局嘉義區監理所麻豆監理站
受處分人
即異議人    乙○○
異議代理人  甲○○
上列受處分人因違反道路交通管理處罰條例案件，對於交通部公
路總局嘉義區監理所麻豆監理站民國95年10月24日所為之裁決處
分（處分案號：麻監裁罰字第裁75-SS0000000號），聲明異議，
本院裁定如下：
    主  文
原處分撤銷。
異議人不罰。
    理  由
一、本件聲明異議意旨略以：受處分人即異議人乙○○於民國95
    年9月5日15時16分許，被警逕行舉發其所有之牌照號碼1137
    -NU號自小客車，在臺南市○○路○○路燈00-0000-00 號處
    ，「限速60公里，時速84公里，超速24公里（經科學儀器採
    證）」，並經麻豆監理站依道路交通管理處罰條例第40 條
    規定，以上開裁決書，裁處罰鍰新臺幣1千8百元。惟依規定
    以科學儀器採證取締超速時，一般道路至少於100公尺前，
    高速公路、快速道路至少於300公尺前，應樹立明顯標示告
    知駕駛人。該舉發件是經科學儀器採證，以第1、2張照片拍
    攝時間相隔1秒鐘，換算行駛距離約為23.3公尺，試想，以1
    秒鐘時間判定超速，太嚴苛了吧。既然有規定在100公尺或
    300公尺前樹立標示，理應在100公尺或300公尺為計算距離
    標準，來計算是否超速，才符合比例原則。例如：在300公
    尺內，以該車之超速23.3公尺/秒，則在12.87秒內皆以此速
    度行駛，判定超速，人民會心服口服；若在300公尺內，1秒
    行使23.3公尺，其餘之秒數以18公尺/秒行駛，換算成時速
    為65公里，未超過取締標準，不必受罰，不應只以1秒判定
    超速，為此聲明異議。
二、按對於前項第九款之違規行為（即行車速度超過規定之最高
    速限或低於規定之最低速限），採用固定或非固定式科學儀
    器取得證據資料證明者，於一般道路須至少於1百公尺，於
    高速公路、快速公路須至少於3百公尺前，明顯標示之，道
    路交通管理處罰條例第7條之2第3項定有明文。又汽車駕駛
    人，行車速度，超過規定之最高時速者，處新臺幣1千2百元
    以上2千4百元以下罰鍰，道路交通管理處罰條例第40條定有
    明文。經查：
(1)、受處分人即異議人乙○○於95年9月5日15時16分許，被警逕
    行舉發其所有之1137-NU號自小客車，在臺南市○○路○○
    路燈00-0000-00號處，「限速60公里，時速75公里，超速24
    公里（經科學儀器採證）」，有臺南市警察局95年10月1日
    南市警交字第SS0000000號舉發違反道路交通管理事件通知
    單及照片2張附卷可稽。
(2)、異議人之代理人甲○○於本院95年11月15日調查時陳述：95
    年9月5日下午3時16分許，1137-NU號自小客車是我開的，我
    印象中沒有開那麼快，我沒有超速，也認為警員的舉發不當
    云云。
(3)、證人即本件舉發之警員丙○○於95年11月15日本院調查時證
    稱：我們根據固定桿的測速照相器照相，它（1137-NU號自
    小客車）時速84公里，已經超速。我們所用的是感應線圈式
    測速器，以線圈式感應，若有超速就會自動照相。當時舉發
    的路段是一般道路，我們有在前方大約200公尺前，樹立「
    前有測速照相，臺南市政府關心你」的標誌。本件舉發照片
    總共兩張，兩張的間隔為一秒鐘，第二張是顯示它（1137-N
    U號自小客車）的時速。兩張照片拍照的間隔之所以要間隔1
    秒而不是超過1秒，是因控制的方式是在0.5秒到2秒之間，
    但該路段時速限速60公里，若設到2秒的話，第2張照片，車
    輛就不在固定照相桿的照相範圍內。並沒有法令規定說控制
    的時間要設在0.5秒到2秒之間，我們是針對機器測速的地點
    要符合它能夠清晰拍照的功能性，採證才會完整等語。
(4)、按汽車駕駛人之行為經以科學儀器取得證據資料證明其行為
    違規，當場不能或不宜攔截製單舉發者，得逕行舉發，道路
    交通管理處罰條例第7條之2第1項第7款定有明文。又以上開
    方式逕行舉發，除受道路交通管理處罰條例第7條之2第3項
    規定（即採用固定或非固定式科學儀器取得證據資料證明行
    車速度超過規定之最高速限或低於規定之最低速限者，於一
    般道路須至少於1百公尺，於高速公路、快速公路須至少於3
    百公尺前，明顯標示之）之限制外，如何依科學儀器之性能
    及道路客觀之情狀而有效使用科學儀器，使其發揮最佳功能
    ，乃屬警察之行政裁量權。查證人丙○○上開之證述，有其
    提出之上開照片2張及測速器應用簡介1本附卷可資佐證。又
    車輛時速60公里，1秒鐘可行駛16.67公尺，兩張照片拍照的
    間隔設定為1秒，可在上開測速照相器能夠清晰拍照的功能
    範圍內發生效用，若設定2秒則車輛已駛離33.4公尺，因距
    離太遠，所拍照片不夠清晰，徒增困擾並浪費公帑，自不可
    行，是異議人之異議難認為有理由。
三、異議人之異議為無理由，惟查道路交通管理處罰條例第40條
    規定係處罰汽車駕駛人，並非處罰汽車所有人。再者，依道
    路交通管理處罰條例第85條第4項之規定，本條例規定逕行
    舉發之案件，亦僅推定受逕行舉發人有過失，若確實知道係
    何人駕車違規，即應處罰該汽車駕駛人，而不得適用上開推
    定之原則。查本件交通違規之汽車駕駛人係甲○○，業據其
    自陳明確，已如上述，自不得處罰車輛之所有人乙○○。麻
    豆監理站逕對乙○○裁罰，於法尚有未合，應由本院裁定將
    原處分撤銷，並另為異議人不罰之諭知，以資適法。
四、據上論斷，應依道路交通管理處罰條例第87條第2項，道路
    交通案件處理辦法第20條前段，裁定如主文。
中    華    民    國    95    年    12    月    29    日
                              交通法庭法  官  林勝利
以上正本證明與原本無異
如不服本裁定應於送達後5日內向本院提出抗告狀
                                書記官  陳金堂
中    華    民    國    95    年    12    月    29    日


司法院資訊處製作；財團法人民間司法改革基金會備份。
